臺灣臺東地方法院民事裁定　　　　　　 100年度監宣字第36號
聲　請　人　李金妹
相　對　人　李惠英
關　係　人　李翠英
上列聲請人聲請對相對人為監護宣告事件，本院裁定如下：
    主    文
宣告李惠英（女，民國○○○年○月○○日生，身分證統一編號
：Ｚ000000000號）為受監護宣告之人。
選定李金妹（女，民國○○○年○月○日生，身分證統一編號：
Ｚ000000000號）為受監護宣告之人之監護人。
指定李翠英（女，民國○○○年○月○○○日生，身分證統一編
號：Ｚ000000000號）為會同開具財產清冊之人。
聲請程序費用新臺幣壹仟元由受監護宣告之人李惠英負擔。
    理    由
一、聲請意旨略以：聲請人李金妹之妹即相對人李惠英，國中畢
    業後開始出現幻聽干擾、自言自語、情緒焦慮等情形，民國
    85年送至行政院衛生署臺東醫院精神科住院治療，經診斷為
    精神分裂症、中度智能障礙，認知功能明顯退化，已達心神
    喪失致不能處理自己事務之程度，為此依民事訴訟法第597
    條之規定，聲請准予裁定宣告相對人為受監護之人，並選定
    聲請人為其監護人等語。
二、按對於因精神障礙或其他心智缺陷，致不能為意思表示或受
    意思表示，或不能辨識其意思表示之效果者，法院得因本人
    、配偶、四親等內之親屬、最近一年有同居事實之其他親屬
    、檢察官、主管機關或社會福利機構之聲請，為監護之宣告
    ，民法第14條第1項定有明文。經查：
  (一)聲請人李金妹為相對人李惠英之姐，業據提出戶籍謄本在卷
    足憑；又相對人因上開疾病，已達致不能為意思表示或受意
    思表示之程度乙情，亦據聲請人提出身心障礙手冊1紙為證
    。
  (二)再本院於100年10月25日至本院民事調解室，於鑑定人楊國
    明醫師前，就相對人之姓名、父親姓名、與聲請人間關係、
    醫院名稱及以數字等事項訊問相對人，相對人雖可稍事回答
    ，惟對住院原因、身分證字號及簡單算術等問題，卻多以不
    曉得、不記得或不會等語回應，鑑定人則稱：相對人自國三
    肄業之後開始有幻聽、幻想干擾，認知功能明顯退化，心智
    活動較為緩慢，智力測驗顯示中度障礙等語，有本院100年1
    0月25日鑑定筆錄1份在卷可參。又本件經鑑定人鑑定結果認
    為：相對人於國中畢業後開始出現幻聽干擾、自言自語、情
    緒焦慮等情形，85年送至署東醫院精神科住院及就醫治療，
    經臨床診斷為精神分裂症，至今年5月其父過世，家人無力
    照顧，始送往署立玉里醫院住院至今，而相對人固可依聲音
    刺激反應表達自己之想法，言語卻多為「是」、「不是」之
    單字詞，知覺及思想亦明顯出現幻聽及妄想之干擾。經診斷
    為源自於妄想型、部分緩解狀態之精神分裂症及中度智能障
    礙，雖有部分自主能力，但認知功能明顯退化，且判斷能力
    易受精神症狀干擾，應屬於司法精神醫學之心神喪失狀態，
    建議同意監護宣告之聲請等情，亦有楊國明身心科診所100
    年10月25日東診精字第1000010252號函所附精神鑑定報告書
    1份在卷可稽。綜上，本院認相對人因精神障礙或其他心智
    缺陷，已達致不能為意思表示或受意思表示之程度，按諸首
    揭規定，本件聲請應予准許，爰對相對人為監護之宣告。
三、次按受監護宣告之人應置監護人。法院為監護之宣告時，應
    依職權就配偶、四親等內之親屬、最近一年有同居事實之其
    他親屬、主管機關、社會福利機構或其他適當之人選定一人
    或數人為監護人，並同時指定會同開具財產清冊之人。法院
    為前項選定及指定前，得命主管機關或社會福利機構進行訪
    視，提出調查報告及建議。監護之聲請人或利害關係人亦得
    提出相關資料或證據，供法院斟酌。法院選定監護人時，應
    依受監護宣告之人之最佳利益，優先考量受監護宣告之人之
    意見，審酌一切情狀，並注意下列事項：(一)受監護宣告之人
    之身心狀態與生活及財產狀況；(二)受監護宣告之人與其配偶
    、子女或其他共同生活之人間之情感狀況；(三)監護人之職業
    、經歷、意見及其與受監護宣告之人之利害關係；(四)法人為
    監護人時，其事業之種類與內容，法人及其代表人與受監護
    宣告之人之利害關係。民法第1110條、第1111條、第1111條
    之1分別定有明文。再按監護宣告之裁定，應同時選定監護
    人及指定會同開具財產清冊之人，並附理由，民事訴訟法第
    604條第1項亦著有明文。經查：聲請人為相對人之姐，其於
    聲請狀上表明願意擔任監護人，且其他兄弟姐妹也同意由聲
    請人擔任相對人之監護人，有聲請人提出之聲請狀、親屬系
    統表及同意書附卷可考。又經本院函請新北市政府社會局針
    對聲請人進行訪視，據覆略以：相對人之低收入戶辦理及相
    關安置事宜原由兩造之父協助，惟其父100年5月間過世後則
    是聲請人負責，而聲請人現從事板模臨時工，每月薪資新臺
    幣（下同）逾2萬元，住於巷弄內每月房租12,500元之舊式
    公寓一樓，附近交通便利，家庭經濟係屬小康，且聲請人每
    半年都會前往探視相對人，關心相對人於安置機構之生活情
    況，平日亦會與臺東親屬保持密切聯繫，親友支持資源充足
    等語，有新北市政府社會局100年11月23日北社工字第10017
    05141號函檢附之個案處理報告1份在卷可稽（參見本院卷第
    41至44頁），另本院函請臺東縣政府社會處針對相對人進行
    訪視，據覆略以：相對人因精神障礙致不能為或受意思表示
    ，聲請人經臺東縣政府身心障礙者個案服務中心個管員建議
    ，為辦理相對人低收入戶資格，乃提出本件監護宣告之聲請
    ，又聲請人目前從事板模工，每日薪資1,600至1,700元，尚
    有聲請人之兩位女兒不定時寄2,000至3,000元回家，於新北
    市泰山區與其女婿及兒子共同承租每月12,500元之房屋，而
    相對人領有精障中度之身心障礙手冊，並為臺東縣政府列冊
    三款之低收入戶，每月領有身心障礙者生活補助7,000元，
    但因家中照顧人力及能力均不足，及相對人須接受專業醫療
    照顧，便委由行政院衛生署玉里醫院收容中。經評估，由聲
    請人擔任監護人似無明顯不當之處等語，有臺東縣政府100
    年10月31日府社福字第1000115816號函檢附之訪視建議報告
    1份在卷可稽（參見本院卷第37至40頁）。本院參酌上情，
    認由聲請人任監護人，最能符合相對人即受監護宣告之人之
    最佳利益，爰選定聲請人李金妹為監護人；另關係人即聲請
    人之妹、相對人之姐李翠英，亦表明同意擔任會同開具財產
    清冊之人，有本院100年10月25日筆錄1份附卷可考，爰指定
    李翠英為會同開具財產清冊之人。
四、末按民法第1113條準用同法第1099條、第1109條之規定，監
    護開始時，監護人對於受監護人之財產，應依規定會同法院
    指定會同開具財產清冊之人，於二個月內開具財產清冊，並
    陳報法院；監護人於執行監護職務時，因故意或過失，致生
    損害於受監護人者，應負賠償之責。準此，監護人李金妹於
    本裁定確定後，應會同如主文第三項所示之受指定人李翠英
    ，於二個月內開具財產清冊，並陳報法院，併此敘明。
五、依民事訴訟法第608條第1項，非訟事件法第24條第1項，裁
    定如主文。
中    華    民    國    100   年    12    月    19    日
                    家事法庭法  官  范乃中
以上正本係照原本作成。
如不服本裁定關於選定監護人及指定會同開具財產清冊之人等部
分，應於送達後10日內向本院提出抗告狀，並繳納抗告費新臺幣
1,000元；其餘關於宣告監護之部分，不得抗告。
中    華    民    國    100   年    12    月    19    日
                            書記官  廖丁逸